【裁判字號】    98,上易,947
【裁判日期】    980707
【裁判案由】    詐欺
【裁判全文】
臺灣高等法院臺中分院刑事判決         98年度上易字第947號
上  訴  人  臺灣彰化地方法院檢察署檢察官
被      告  丙○○
                    巷4號
上列上訴人因被告詐欺案件，不服臺灣彰化地方法院98年度易字
第391號中華民國98年5月1日第一審判決（起訴案號：臺灣彰
化地方法院檢察署98年度偵字第2756號，及移送併案審理（臺灣
士林地方法院檢察署98年度偵字第2985號、第3960號、第4218
號、臺灣桃園地方法院檢察署98年度偵字第7101號、第7102號、
臺灣彰化地方法院檢察署98年度偵字第4713、4714、4715、4596
號、臺灣台中地方法院檢察署98年度偵字第4986號），提起上訴
，本院判決如下：
    主  文
原判決撤銷。
丙○○幫助意圖為自己不法之所有，以詐術使人將本人之物交付
，累犯，處有期徒刑捌月。
    事  實
一、丙○○前因詐欺案件，經原審以97年度簡字第16號判處有期
    徒刑5月，減刑為2月15日確定，入監執行，於民國（下同）
    97 年7月25日縮刑期滿執行完畢。雖依其為成年人之知識、
    經驗，可預見金融機構帳戶係個人理財之重要工具，為個人
    財產、信用之重要表徵，如交予他人使用，而未加以闡明正
    常用途，極易被利用為財產犯罪之工具，而犯罪者取得他人
    存摺之目的在於取得贓款及掩飾犯行不易遭人追查，又對於
    提供帳戶之行為本身，雖無引發他人萌生犯罪之確信，但仍
    不顧他人所可能遭受財產上損害之危險，而基於縱若其所提
    供之金融機構帳戶被利用作為詐欺取財之用，亦不違背其本
    意之幫助犯意，於97年10月間不詳時日，在彰化縣和美鎮○○路○段某處，以新臺幣（下同）3000元之價格，出售以其
    名義開立之合作金庫商業銀行帳戶（帳號：000000000000 0
    號）及中華郵政股份有限公司彰化和美郵局（帳號：0000
    0000000000號）之存摺、提款卡、密碼等物，交予真實姓名
    年籍不詳自稱「黃先生」之成年男子使用。嗣「黃先生」及
    所屬詐騙集團再將之充作詐騙集團匯款帳戶之用，分別意圖
    為自己不法所有，先後於附表一及二所示之時間，各以如附
    表一及二所示之手法，要求附表一及二所示之癸○○等人，
    匯款至如附表一及二所示帳戶內，致使如附表一及二所示之
    癸○○等人陷於錯誤，各匯入如附表一及二所示金額至附表
    一及二所示帳戶內，而各以此等方式詐欺取財得手（有關各
    次之被害人、施詐日期、詐騙手法、被害金額、匯款帳戶等
    均詳如附表一及二所示）。嗣經癸○○、丁○○、己○○、
    子○○、壬○○、辛○○、梁佳慧、庚○○、甲○○、戊○○等人察覺有異報警處理，而循線查悉上情。
二、案經被害人等訴由彰化縣警察局彰化分局報請臺灣彰化地方
    法院檢察署檢察官偵查起訴，暨臺灣士林、台中、彰化、桃
    園地方法院檢察署檢察官移送併案審理。
    理  由
一、訊據被告丙○○對於其有於上揭時、地，分別將合作金庫商
    業銀行帳戶（帳號：0000000000000號）及中華郵政股份有
    限公司彰化和美郵局（帳號：00000000000000號）之存摺、
    提款卡、密碼等物，交予真實姓名年籍不詳自稱「黃先生」
    等成年男子之事實坦承不諱，而被害人癸○○、丁○○、己○○、子○○、壬○○、辛○○、梁佳慧、庚○○、甲○○
    、戊○○等人分遭上開詐欺集團成員詐騙，而依指示各匯款
    至被告所提供之上開帳戶等情，業據證人即被害人癸○○、
    丁○○、己○○、子○○、壬○○、辛○○、梁佳慧、庚○○、甲○○、戊○○等人於警詢中證述綦詳，並有合作金庫
    商業銀行帳戶開戶基本資料、交易明細表各1份，中華郵政
    股份有限公司彰化和美郵局開戶基本資料、交易明細表各1
    份，被害人癸○○、丁○○、己○○、子○○、壬○○、辛○○、梁佳慧、庚○○、甲○○、戊○○等人提供之匯款資
    料等件存卷可查。足徵被告之自白與事實相符，洵堪採信。
    又按刑法上之故意，分直接故意（確定故意）與間接故意（
    不確定故意），「行為人對於構成犯罪之事實，明知並有意
    使其發生者」為直接故意，「行為人對於構成犯罪之事實，
    預見其發生而其發生並不違背其本意者」為間接故意；一般
    人至郵局、銀行開設帳戶並非難事，如非洗錢、犯罪等不法
    目的，依常情並無捨棄自己帳戶而迂迴收受他人帳戶使用之
    理，是被告對於前揭收受帳戶之成年人可能將其提供之帳戶
    用來作為詐欺取財之非法用途，應有所預見，且不違背其本
    意，其竟仍提供上開帳戶資料予該成年人，足見詐欺集團成
    員將被告提供之上開帳戶用來作為詐欺取財之用，為被告所
    容認及允許。另查郵局、銀行帳戶可供款項之存匯、提領，
    係一般人均可輕易申請開設，並無任何資格條件之限制，且
    金融存款帳戶，事關存戶個人財產權益之保障，其與存戶印
    鑑章、提款卡結合，專屬性、私密性更形提高；除非本人或
    與本人具密切關係之人，難認有何理由可自由流通使用該存
    摺、印章；一般人亦均有應妥為保管存摺、提款卡（含密碼
    ），以防止存摺及提款卡被他人冒用之認識，縱有特殊情況
    偶有將存摺、提款卡交付他人之需，亦必深入瞭解其用途後
    始行提供使用，實乃吾人日常生活經驗與事理；且存摺、提
    款卡等有關個人財產、身分之物品，如淪落不明人士手中，
    極易被利用為與財產犯罪有關之犯罪工具；而與他人於身分
    上不具密切關係之人，竟要求他人提供帳戶以為使用，此等
    行為，客觀上已屬可疑，且顯係供為某非正當資金進出使用
    ，而隱瞞其流程及行為人身分曝光之不法意圖亦可預見；若
    此之社會現實，恆係一般人本於日常生活經驗即可體察，本
    件被告對此自亦難諉為不知，是被告提供上開帳戶予真實姓
    名不詳自稱「黃先生」之成年男子時，應有幫助他人犯詐欺
    取財罪之不確定故意，堪可認定。綜上，本件事證明確，被
    告犯行堪予認定，應依法論科。
二、按刑法上之幫助犯，係指以幫助之意思，對於正犯資以助力
    ，而未參與實施犯罪之行為者而言（最高法院49年臺上字第
    77號判例參照）。查被告將前揭帳戶存摺、金融卡等物，交
    付予他人作為犯詐欺取財之用，而向其收取前揭帳戶存摺、
    金融卡之人，確有向附表一及二所示之被害人詐欺取財，被
    害人因而匯款、轉帳入被告之前開金融機構帳戶等情，已如
    前述，是核被告所為，係犯刑法第30條第1項前段、第339條
    第1項之幫助詐欺取財罪。被害人壬○○雖分2次匯款，惟係
    遭詐欺取財行為後之接續匯款動作，故被告就該部分僅係幫
    助一次詐欺取財之行為。又被告以一交付上開2本帳戶予不
    詳姓名年藉自稱「黃先生」之成年男子之行為，幫助「黃先
    生」所屬詐欺集團成員分別對附表一所示之被害人為詐欺取
    財，因被告僅有一幫助行為，縱使正犯為多次詐騙行為，就
    本案被告而言，僅有一次犯罪行為，仍僅成立一幫助犯之罪
    （最高法院96年度台非字第245號判決要旨參照）。再被告
    幫助他人犯詐欺取財罪，為從犯，應依刑法第30條第2項規
    定按正犯之刑減輕之。另被告有犯罪事實欄所示之前科紀錄
    ，而於97年7月25日縮刑期滿執行完畢等情，有臺灣高等法
    院被告前案紀錄表在卷可稽，其於受有期徒刑執行完畢後，
    5 年內故意再犯本件有期徒刑以上之罪，為累犯，應依刑法
    第47條第1項規定加重其刑，並依法先加重後減輕之。又上
    開台灣台中、彰化、桃園、士林地方法院檢察署檢察官移送
    併案部分，均未經起訴，惟此未據起訴部分，與起訴有罪部
    分有想像競合犯之裁判上一罪關係，本院自得一併審究。原
    審認上訴人罪證明確，予以論罪科刑，固非無見，惟查原審
    未及就上開台灣台中、彰化地方法院檢察署檢察官移送併案
    之部分，加以審酌，尚有未洽。公訴人上訴意旨據以指摘原
    判決不當，  為有理由，應由本院將原判決撤銷改判。爰審
    酌被告擅自提供金融機構帳戶供他人非法使用，使犯罪不易
    查緝，增加被害人尋求救濟之困難，並擾亂金融交易往來秩
    序，危害社會正常交易安全，等同於助長犯罪，且被告之前
    已有類似犯罪行為，仍不知悔改，殊屬不當，兼衡被害人之
    人數及所受損害、被告犯罪之動機、目的、手段及犯罪後於
    本院尚知坦承犯行、態度良好等一切情狀，量處如主文第二
    項所示之刑，以示懲儆。
三、本件被告經合法傳喚，無正當理由不到庭，爰依刑事訴訟法
    第三百七十一條之規定，不待其陳述，逕行判決。
據上論結，應依刑事訴訟法第369條第1項前段、第364條、第371
條、第299條第1項前段，刑法第339條第1項、第55條、第30條第
1項前段、第2項、第47條第1項、刑法施行法第1條之1，判決如
主文。
本案經檢察官乙○○到庭執行職務。
中    華    民    國    98    年    7    月    7    日
            刑事第二庭    審判長法  官  李  璋  鵬
                                法  官  胡  忠  文
                                法  官  蕭  錦  鍾
以上正本證明與原本無異。
不得上訴。
                                書記官  吳  雅  菁
中    華    民    國    98    年    7     月    7     日
附錄本案論罪科刑法條全文：
中華民國刑法第339條
(普通詐欺罪)
意圖為自己或第三人不法之所有，以詐術使人將本人或第三人之
物交付者，處5 年以下有期徒刑、拘役或科或併科1 千元以下罰
金。
以前項方法得財產上不法之利益或使第三人得之者，亦同。
前二項之未遂犯罰之。
【附表一】
┌──┬───┬─────────────┬────┬─────┬──────┐
│編號│被害人│詐騙日期、手法            │匯款日期│匯款金額  │匯入帳戶    │
├──┼───┼─────────────┼────┼─────┼──────┤
│ 1  │癸○○│詐欺集團成員於97年11月8 日│97年11月│19,999元  │合作金庫商業│
│    │      │晚上8 時許，撥打電話予戴美│8 日晚上│          │銀行（帳號：│
│    │      │馨，向其謊稱其先前電視購物│8 時35分│          │000000000000│
│    │      │之付款設定有誤，需至提款機│        │          │6）         │
│    │      │操作以解除分期付款設定云云│        │          │            │
│    │      │，致癸○○陷於錯誤，依指示│        │          │            │
│    │      │操作提款機，而匯款至被告帳│        │          │            │
│    │      │戶。                      │        │          │            │
├──┼───┼─────────────┼────┼─────┼──────┤
│ 2  │丁○○│詐欺集團成員於YAHOO 奇摩拍│97年11月│4,320元   │中華郵政股份│
│    │      │賣網站刊登販售商品之不實訊│7 日20時│          │有限公司彰化│
│    │      │息，致丁○○陷於錯誤上網瀏│35分    │          │和美郵局（帳│
│    │      │覽誤信真實而下標購買，以自│        │          │號：00000000│
│    │      │動櫃員機轉帳而匯款至被告帳│        │          │797072號）  │
│    │      │戶。                      │        │          │            │
├──┼───┼─────────────┼────┼─────┼──────┤
│ 3  │己○○│詐欺集團成員於YAHOO 奇摩拍│97年11月│9,800元   │合作金庫商業│
│    │      │賣網站刊登販售商品之不實訊│8 日2時 │          │銀行（帳號：│
│    │      │息，致己○○陷於錯誤上網瀏│48分    │          │000000000000│
│    │      │覽誤信真實而下標購買，以網│        │          │6）         │
│    │      │路轉帳而匯款至被告帳戶。  │        │          │            │
├──┼───┼─────────────┼────┼─────┼──────┤
│ 4  │子○○│詐欺集團成員於97年11月7 日│97年11月│6,600元   │中華郵政股份│
│    │      │下午2 時20分許，撥打電話予│7 日14時│          │有限公司彰化│
│    │      │子○○，佯稱其網路購物須先│56分    │          │和美郵局（帳│
│    │      │匯款始將貨物寄出等語，致謝│        │          │號：00000000│
│    │      │志偉陷於錯誤而匯款至被告帳│        │          │797072號）  │
│    │      │戶。                      │        │          │            │
├──┼───┼─────────────┼────┼─────┼──────┤
│ 5  │壬○○│詐欺集團成員於97年11月7 日│97年11月│4,400元、 │合作金庫商業│
│    │      │晚間9 時10分許，撥打電話予│8 日17時│30元      │銀行（帳號：│
│    │      │壬○○，佯稱其網路購物須先│45分、97│          │000000000000│
│    │      │匯款始將貨物寄出等語，致楊│年11月8 │          │6）         │
│    │      │宜娣陷於錯誤而匯款至被告帳│日19時01│          │            │
│    │      │戶。                      │分      │          │            │
└──┴───┴─────────────┴────┴─────┴──────┘


司法院資訊處製作；財團法人民間司法改革基金會備份。
